【裁判字號】    88,交易,5
【裁判日期】    890117
【裁判案由】    過失傷害
【裁判全文】
臺灣臺北地方法院刑事判決                            八十八年度交易字第五號
    公  訴  人  臺灣臺北地方法院檢察署檢察官
    被      告  甲○○
右列被告因過失傷害案件，經檢察官提起公訴（八十七年度偵字第二四二三五號），
本院判決如左：
    主      文
甲○○因過失傷害人，處有期徒刑陸月，如易科罰金以參佰元折算壹日。
    事      實
一、甲○○於民國八十七年十月二十六日下午八時三十分許，駕駛車號ＦＬ－六七一
    九號自用小客車（檢察官於起訴書誤載為自用小貨車，應予更正），沿台北縣新
    店市○○路往台北縣中和市方向行駛，途經台北縣新店市○○路○段四四號前設
    有燈光號誌管制四方車輛行進之交岔路口，其本應注意（一）依道路交通安全規
    則規定駕駛人於飲酒後其吐氣所含酒精成份超過每公升０．二五毫克以上者不得
    駕駛汽車及（二）汽車行駛至交岔路口，其行進應遵守燈光號誌之指示，而依當
    時情形又非不能注意，竟疏未注意在飲用半瓶米酒後之酒醉狀態（肇事後經測定
    其吐氣所含酒精成份每公升已達０．九五毫克）仍駕駛上開車號自用小客車在道
    路上行駛及疏未注意在其行進方向之燈光號誌已為圓形紅燈表示禁止通行，不得
    超越停止線或進入路口之情況下，而貿然闖紅燈前行，致其所駕駛汽車撞及沿台
    北縣新店市○○路往安康路方向在綠燈狀態下通過該路口由丁○所駕駛車號ＦＪ
    －六三二０號自用小貨車（檢察官於起訴書誤載為ＦＬ－六三二０號，應予更正
    ），而使丁○因此受有頭部外傷合併腦挫傷、頸部挫傷合併第三頸椎骨折及脊髓
    神經受損之傷害、另使丁○所駕駛上開車號自用小貨車上所搭載之乘客即其女乙○○則受有頭部外傷合併腦震盪、右臉挫傷瘀血腫脹、右肩及右膝挫傷瘀血之傷
    害，丙○○受有右脛骨竹棒型、樹枝狀骨折、左股骨頭單純骨囊腫、右腳掌挫傷
    、頸部外傷併腦震盪、右肩、右臉、右頂骨撕裂傷之傷害，嗣經台北縣警察局新
    店分局安康派出所員警戊○○據報到場處理後，因甲○○已因酒醉不省人事而倒
    臥於其所駕駛汽車上，經由路旁熱心民眾之告知，方知係甲○○駕車肇事，而知
    上情。
二、案經丁○訴由台北縣警察局新店分局報告台灣台北地方法院檢察署檢察官及由崔
    乙○○、丙○○訴由台灣台北地方法院檢察署檢察官偵查起訴。
    理      由
一、本件告訴人丁○係於八十七年十月二十八日在三軍總醫院提出被告對其過失傷害
    之告訴，有偵訊筆錄一份在卷足憑（偵查卷第四頁正面偵訊筆錄參照），另告訴
    人乙○○、丙○○則係於八十七年十一月二十七日在台灣台北地方法院檢察署檢
    察官偵查時當庭提出被告對其二人過失傷害之告訴，有訊問筆錄一份附卷可稽（
    偵查卷第十八頁反面訊問筆錄參照），其三人提出告訴之時間距其明知被告對其
    為過失傷害之八十七年十月二十六日，尚未逾六個月之告訴期間，是告訴人丁○
    、乙○○、丙○○於本件所提出之告訴均為合法，應先敘明。
二、訊據被告固不否認有於前開時間於飲用半瓶米酒後駕駛上開車號自用小客車在前
    揭路口撞及告訴人丁○所駕駛汽車之事實（本院八十八年十二月二十七日審判筆
    錄參照），核與告訴人丁○、乙○○、丙○○就此部分所供述之情節相符，並有
    記載本件事故發生情形之道路交通事故調查報告表一份附卷可稽（偵查卷第十二
    頁參照），而被告於肇事後經警測定其吐氣所含酒精成份每公升已達０．九五毫
    克乙節，亦有酒精測試單一紙在卷可憑（偵查卷第九頁參照），惟矢口否認有任
    何闖紅燈而生本件事故之過失，辯稱：我是綠燈通過上開路口云云，惟查：
  （一）被告於前開路口闖紅燈肇事之事實，不惟已據告訴人丁○、乙○○、丙○○
        於檢察官偵查及於本院調查中指訴綦詳，另參諸以被告於警訊時自承：當時
        我已醉的不醒人事，我並不知道有發生車禍，當時之精神狀況及視線我完全
        不清楚，因為已經酒醉（偵查卷第五頁反面偵訊筆錄參照），則被告於事發
        當時自承既已酒醉，猶還不知道自己之精神狀況、視線，更不知道有發生本
        件車禍，其何能清楚回憶辯稱其係綠燈之狀態下通過路口，是被告確係在通
        過上開交岔路口時闖紅燈而肇事，可堪認定，其辯稱並未闖紅燈乙節，尚難
        認與事實相符。
  （二）按汽車駕駛人於飲酒後其吐氣所含酒精成份超過每公升０．二五毫克以上者
        不得駕車，道路交通安全規則第一百十四條第二款定有明文，又圓形紅燈係
        表示禁止通行，不得超越停止線或進入路口，道路交通標誌標線號誌設置規
        則第二百零六條第五款定有明文，且汽車行駛至交岔路口，其行進應遵守燈
        光號誌之指示，交通安全規則第一百零二條第一項第一款亦明文規定，被告
        駕駛前揭車號汽車經過上開設有燈光號誌管制四方車輛行進之肇事交岔路口
        ，本即應注意道路交通安全規則上開規定，而依案發當時之情形又非不能注
        意，詎被告竟疏未注意在飲用半瓶米酒，於肇事後經測定其吐氣所含酒精成
        份每公升已達０．九五毫克後之酒醉狀態下仍駕駛汽車上路，並於前開路口
        闖紅燈而撞及告訴人丁○所駕駛之汽車致生本件事故，其就本件事故之發生
        負有過失甚為明確，對此經本院將本件事故發生之原因送請台灣省台北縣區
        車輛行車事故鑑定委員會鑑定結果，該委員會亦認被告就本件事故之發生確
        有己醉駕車及行經號誌路口未依號誌指示行駛之過失，此有該委員會所出具
        之鑑定意見書一份附本院卷可稽（本院卷第五二頁至第五三頁參照），而告
        訴人丁○、乙○○、丙○○確因本件事故致受有前開傷害，有記載其受有上
        開傷害之三軍總醫院附設民眾診療處所出具之診斷證明書四紙附卷足憑（偵
        查卷第十頁至第十一頁、第二十頁、第二四頁參照），告訴人丁○、乙○○
        、丙○○所受傷害與被告之上開過失行為間有相當因果關係，被告雖以前揭
        情詞置辯，尚難認為可採，本件事證明確，被告之犯行堪以認定。
三、按被告甲○○因前述過失致告訴人丁○、乙○○、丙○○分別受有前開傷害之行
    為，核均係犯刑法第二百八十四條第一項前段之過失傷害罪，被告以一過失行為
    而分別使告訴人丁○、乙○○、丙○○受有傷害，為以一行為觸犯數罪名（三個
    過失傷害罪）之想像競合犯，依刑法第五十五條規定，應從一告訴人丙○○所受
    傷害較重之刑法第二百八十四條第一項前段之業務過失傷害罪處斷（因依偵查卷
    第二四頁由三軍總醫院附設民眾診療處就告訴人丙○○所受傷害出具之診斷證明
    書之記載，丙○○因本次事故猶自八十七年十一月六日在該院受骨囊腫刮除及自
    體骨髓移植及植入鋼釘固定手術治療，於同年月十九日方出院，並須休養一個月
    ，故其所受傷害乃較丁○、乙○○為重，併予敘明）。如前所述，被告係酒醉駕
    車，因而致告訴人丁○、乙○○、丙○○受有前開傷害，且其又應負刑法第二百
    八十四條第一項前段過失傷害罪之罪責，自應依道路交通管理處罰條例第八十六
    條第一項「汽車駕駛人，無駕駛執照駕車、酒醉駕車、吸食毒品或迷幻藥駕車、
    行駛人行道或行經行人穿越道不依規定讓行人優先通行，因而致人受傷或死亡，
    依法應負刑事責任者，加重其刑至二分之一。」規定，加重其刑。爰審酌被告其
    智識程度、過失程度、犯罪對被害人所生損害、犯後態度等一切情狀，量處如主
    文所示之刑，並諭知易科罰金之折算標準。
據上論斷，應依刑事訴訟法第二百九十九條第一項前段，刑法第二百八十四條第一項
前段、第五十五條、第四十一條，道路交通管理處罰條例第八十六條第一項，罰金罰
鍰提高標準條例第一條前段、第二條，判決如主文。
中      華      民      國    八十九    年      一      月     十七     日
              臺灣臺北地方法院交通法庭
                                          法  官  葉  建  廷
右正本證明與原本無異
如不服本判決應於送達後十日內向本院提出上訴狀
                                          書記官  江  虹  儀
中      華      民      國    八十九    年      二      月     二       日
附錄本案論罪科刑法條全文：
刑法第二百八十四條第一項：
一因過失傷害人者，處六月以下有期徒刑，拘役或五百元以下罰金。致重傷者，處一
  年以下有期徒刑，拘役或五百元以下罰金。


司法院資訊處製作；財團法人民間司法改革基金會備份。
